【裁判字號】    99,易,2684
【裁判日期】    991123
【裁判案由】    毒品危害防制條例
【裁判全文】
臺灣臺北地方法院刑事判決              99年度易字第2684號
公  訴  人  臺灣臺北地方法院檢察署檢察官
被      告  林子賢
上列被告因違反毒品危害防制條例案件，經檢察官提起公訴（99
年度毒偵字第3275號），被告於本院準備程序中就被訴事實為有
罪之陳述，經告知簡式審判程序之旨，並聽取公訴人及被告之意
見後，本院合議庭認為適宜由受命法官獨任進行簡式審判程序而
裁定改由受命法官獨任進行簡式審判程序審理，判決如下：
    主  文
林子賢施用第二級毒品，累犯，處有期徒刑肆月，如易科罰金，
以新臺幣壹仟元折算壹日。
    事  實
一、林子賢前於民國87年間因施用毒品案件，經本院以87年度毒
    聲字第289 號裁定送觀察、勒戒後，認無繼續施用毒品之傾
    向，於87年2 月13日執行完畢出所，並經臺灣臺北地方法院
    檢察署檢察官於87年7 月22日以87年度偵字第13191 號為不
    起訴處分確定；又於91年間因施用毒品案件，經本院以91年
    度毒聲字第2139裁定送觀察、勒戒後，認有繼續施用毒品之
    傾向，經本院以91年度毒聲字第2428號裁定令入戒治處所施
    以強制戒治1 年，嗣戒治屆滿3 月時，其成效經評定為合格
    ，而無繼續戒治之必要，經本院以92年度毒聲字第989 號裁
    定停止戒治，所餘戒治期間付保護管束，詎其於保護管束期
    間，繼續施用毒品，經本院以92年度毒聲字第1929號裁定撤
    銷停止戒治，令入戒治處所施以強制戒治，並經臺灣臺北地
    方法院檢察署檢察官就施用部分提起公訴，經本院以93年度
    訴字第32號判決判處有期徒刑1 年6 月確定。另因施用第一
    級毒品及違反商業會計法案件，分別經本院以97年度訴字第
    1146號、97年度訴字第1890號判決判處有期徒刑10月、6 月
    確定，嗣經定應執行刑為1 年2 月確定，於99年2 月4 日縮
    刑期滿執行完畢。詎林子賢仍未戒除毒癮，復基於施用第二
    級毒品之犯意，於99年6 月22日早上某時許，在其朋友位於
    臺北縣新莊市之住處，以將第二級毒品甲基安非他命置於玻
    璃球內燒烤吸其煙霧之方式，施用甲基安非他命1 次。嗣於
    同日下午4 時55分許，經警徵得其同意採尿送驗後，始悉上
    情。
二、案經臺北縣政府警察局新莊分局報告臺灣板橋地方法院檢察
    署呈請臺灣高等法院檢察署檢察長令轉臺灣臺北地方法院檢
    察署檢察官偵查起訴。
    理  由
一、上揭犯罪事實，業經被告林子賢於本院審理時坦承不諱（見
    本院卷第38頁、第40頁背面、第41頁），且被告為警所採尿
    液經送檢驗結果，呈安非他命、甲基安非他命陽性反應，有
    應受尿液採驗人尿液檢體採集送驗紀錄表、臺北縣政府警察
    局新莊分局轄區列管毒品人口尿液採集送驗及檢體回復報告
    簽收簿、臺灣檢驗科技股份有限公司濫用藥物檢驗報告在卷
    可稽（見臺灣板橋地方法院檢察署毒偵卷第6 至9 頁），足
    認被告前揭施用第二級毒品之自白與事實相符。又按92年7
    月9 日新修正之毒品危害防制條例刪除2 犯及3 犯之規定，
    一改修法前繁雜之處遇程序，僅將施用毒品者簡化區分為初
    犯、再犯，並認施用毒品者係屬病患性犯人，以觀察、勒戒
    戒除其身癮，並以強制戒治去除其心癮。經觀察、勒戒或強
    制戒治執行完畢釋放後，若係5 年後再犯該條例第10條施用
    毒品罪者，與同條例第20條第1 項、第2 項關於「初犯」之
    處理方式相同，檢察官應先聲請法院裁定令被告入勒戒處所
    觀察、勒戒，並視有無繼續施用毒品傾向，決定應予釋放、
    為不起訴之處分，或應聲請法院裁定令入勒戒處所強制戒治
    ；若係5 年內「再犯」同條例第10條施用毒品罪者，依同條
    例第23條第2 項規定，檢察官則應依法追訴。觀諸該條例第
    20條第3 項之修正理由：「觀察、勒戒或強制戒治5 年後再
    犯者，顯見前所實施之觀察、勒戒或強制戒治已足以遮斷其
    施用毒品之癮，為期自新及協助其戒除毒癮，對此5 年後再
    犯者，爰明定仍適用初犯之規定，先經觀察、勒戒、強制戒
    治之程序。」及同條例第23條第2 項之修正理由：「為配合
    簡化施用毒品犯之刑事處遇程序，並鑑於經觀察、勒戒或強
    制戒治執行完畢釋放後5 年內再犯者，其再犯率甚高，原據
    以實施之觀察、勒戒及強制戒治既已無法收其實效，自應施
    以刑事處遇。」顯然如施用毒品者係前經觀察、勒戒或強制
    戒治等治療程序執行完畢5 年後，始再施用毒品之「初犯」
    ，因前所執行之觀察、勒戒或強制戒治已足收戒除毒癮之效
    ，自應重新執行觀察、勒戒或強制戒治等治療程序，並於治
    療程序執行完畢後，由檢察官為不起訴處分，毋庸對之追訴
    處罰；反之，在「再犯」之情形，因其先前所為治療程序顯
    未能收戒斷毒癮之效，且考量施用毒品者之再犯率偏高，乃
    簡化其刑事處遇程序，而逕予追訴處罰，不再施以治療程序
    。參酌上開立法理由，修正毒品危害防制條例就施用毒品者
    ，祇於「初犯」及「5 年後再犯」2 種情形，有其追訴條件
    之限制，即須於初犯經觀察、勒戒或強制戒治釋放後，5 年
    內均無施用毒品之行為，始能認其前所實施之觀察、勒戒或
    強制戒治已足遮斷毒癮，而得於5 年後再犯時，再予適用初
    犯之規定，重行觀察、勒戒等程序。倘5 年內已經再犯，被
    依法追訴處罰，縱其第3 次（或第3 次以上）施用毒品之時
    間在初犯釋放5 年以後，即與「5 年後再犯」之情形有別，
    且因已於「5 年內再犯」，顯見其再犯率甚高，原實施觀察
    、勒戒或強制戒治，已無法收其實效，而無5 年戒斷期之存
    在，自無再經觀察、勒戒及強制戒治之必要，應由檢察官逕
    行起訴，始符新法修正之本旨（最高法院95年度臺非字第59
    號、第65號判決意旨參照）。查被告本件施用毒品犯行非屬
    「初犯」及「5 年後再犯」之情形，依上開說明，自應依法
    論科。綜上所述，本件事證明確，被告犯行洵堪認定，應依
    法論科。
二、核被告所為，係犯毒品危害防制條例第10條第2 項之施用第
    二級毒品罪。被告施用第二級毒品甲基安非他命前持有第二
    級毒品之低度行為，為施用之高度行為所吸收，不另論罪。
    另被告有如事實欄所載之論罪科刑及執行完畢之紀錄，有前
    揭臺灣高等法院被告前案紀錄表附卷可參，其受徒刑之執行
    完畢，5 年以內故意再犯本案有期徒刑以上之罪，係累犯，
    應依刑法第47條第1 項規定加重其刑。爰審酌被告不思上進
    ，沾染施用毒品之惡習，且前已因施用毒品案件，經觀察勒
    戒、強制戒治後，仍未能把握自新機會徹底戒除施用毒品之
    惡習，再於本案施用足以導致人體機能發生依賴性、成癮性
    及抗藥性等障礙之第二級毒品甲基安非他命，戕害自身健康
    ，漠視法令禁制，惟尚能坦承犯行，暨其犯罪手段、施用毒
    品之次數等一切情狀，量處如主文所示之刑，並諭知易科罰
    金之折算標準。
據上論斷，應依刑事訴訟法第273 條之1 第1 項、第299 條第1
項前段，毒品危害防制條例第10條第2 項，刑法第11條前段、第
47條第1 項、第41條第1 項前段，判決如主文。
本案經檢察官曹哲寧到庭執行職務。
中    華    民    國    99    年    11    月    23    日
                  刑事第十九庭  法  官  高若珊
上正本證明與原本無異。
如不服本判決應於收受送達後10日內向本院提出上訴書狀，並應
敘述具體理由；其未敘述上訴理由者，應於上訴期間屆滿後20日
內向本院補提理由書（均須按他造當事人之人數附繕本）「切勿
逕送上級法院」。
                                書記官  游曉婷
中    華    民    國    99    年    11    月    23    日
附錄本案論罪科刑法條全文：
毒品危害防制條例第10條
施用第一級毒品者，處6 月以上5 年以下有期徒刑。
施用第二級毒品者，處3 年以下有期徒刑。

司法院資訊處製作；財團法人民間司法改革基金會備份。
